臺灣臺中地方法院刑事判決　　　　　　　　　　　　　九十年度易字第三一七號
　　公　訴　人　臺灣臺中地方法院檢察署檢察官
　　被　　　告　甲○○
右列被告因恐嚇取財案件，經檢察官提起公訴（九十年度偵字第一六七五七號），本
院判決如左：
    主  文
甲○○共同意圖為自己不法之所有，以恐嚇使人將本人之物交付，未遂，累犯，處有
期徒刑拾月。
扣案之ＳＩＭ卡壹片，沒收。
    事  實
一、甲○○曾於（一）民國八十四年間因違反麻醉藥品管理條例、藥事法、偽造文書
    、竊盜及傷害案件，分別經法院判處有期徒刑六月、六月、三月、九月、三月確
    定，經檢察官聲請定應執行刑為有期徒刑二年確定，入獄服刑後，於八十五年六
    月二十六日假釋出獄；又於（二）八十六年間分別因違反麻醉藥品管理條例及藥
    事法案件，經法院判處有期徒刑八月、十月確定，經檢察官聲請定執行刑為有期
    徒刑一年四月確定，並據以撤銷前開假釋，因第（二）部分之案件與第（一）部
    分案件不合於定執行刑要件，而先執行第（二）部分之刑期，於八十七年三月五
    日執行完畢後，接續執行第（一）部分殘餘之刑期，再於八十七年六月二日假釋
    出獄；復於（三）八十八年間因違反毒品危害防制條例案件，經法院判處有期徒
    刑六月確定，在據以撤銷前開假釋，因此部分與前二部分案件亦不合於定執行刑
    之要件，因而接續執行，先執行第（一）（二）部分之殘刑，於八十九年三月十
    一日執行完畢後，接續執行第（三）部分刑期，甫於八十九年九月十一日執行完
    畢，竟仍不知悔改。於九十年五月三日上午八時許，在臺中市○○路與大墩五街
    口，見陳玲芝所有，交付配偶乙○○使用之車牌號碼Ｒ五─四五九九號箱型自小
    客車之鑰匙插在電門上，疏未拔下，即意圖為自己不法所有，下手竊取之（此部
    分業經本院以九十年度易字第一四四二號判處有期徒刑一年二月，現上訴臺灣高
    等法院臺中分院），得手後駛往丙○○位於臺中市○○區○○路一段二○三之二
    號三樓住處，並將竊得自小客車乙事告知丙○○。嗣因甲○○毒癮發作，又無毒
    品可供解癮，乃另行與丙○○（此部分應由檢察官另行偵查起訴）基於共同意圖
    為自己不法所有之犯意聯絡，於同日十時三十分許，由甲○○接續以其所有電話
    號碼0000000000號行動電話（內含扣案之ＳＩＭ卡一片），撥打乙○○所使用之電話號碼0000000ＸＸＸ（號碼詳卷）號行動電話，而向乙○○恫嚇稱：如欲取回該輛失竊之車輛，必須支付新臺幣（下同）五萬元等語，後
    經乙○○以無力支付為由而與之議價，甲○○始同意乙○○以五千元之代價取回
    該自小貨車，致乙○○心生畏懼。因乙○○已向警方報案，遂經警員指示配合甲○○之要求，約定同日十二時許，在臺中市○○○街與精誠路口取款後，乙○○
    即依約攜帶五千元前往上址，丙○○見乙○○到達，即跳上乙○○所騎乘之機車
    ，向乙○○索取五千元後，再要求乙○○依其指示之方向行駛，嗣車行至臺中市
    ○○○○街時，丙○○發現有警察尾隨，即要求乙○○下車，欲騎乘乙○○之機
    車逃離現場，乙○○乃於下車時隨手將車熄火並取走鑰匙，丙○○即下車朝臺中
    市○○○○街二十九號空地逃逸，經警追躡後當場逮捕，並扣得甲○○恐嚇乙○○所使用行動電話內之ＳＩＭ卡一片。嗣依丙○○之供述，循線查獲甲○○，甲○○及丙○○因而恐嚇取財未遂。
二、案經臺中市警察局報告臺灣臺中地方法院檢察署檢察官偵查起訴。
    理  由
一、訊據被告甲○○固直承有駕駛上開竊得之自小客車至共犯丙○○家中，並告知共
    犯丙○○該車係伊竊取而來等情，惟矢口否認有何恐嚇取財未遂犯行，辯稱：當
    時因共犯丙○○沒有毒品，伊身上又沒錢，伊與共犯丙○○就駕駛該贓車出門，
    後來共犯丙○○向伊借行動電話之ＳＩＭ卡裝在共犯丙○○之行動電話內，途中
    再換搭共犯丙○○之自小客車，後來共犯丙○○停車離開，伊因毒癮發作躺在車
    上，過了許久共犯丙○○均未返回，伊即下車離開云云。經查：
  （一）右揭事實，業據證人即被害人乙○○於警訊（見臺灣臺中地方法院檢察署九
        十年度偵字第七八九○號偵查卷宗第十二頁及九十年度偵字第一○一九九號
        偵查卷宗第十八頁）及本院九十年十二月三日調查時證述：伊於九十年五月
        三日八時許發現其上開自小客車被竊，嗣於同日十時三十分許接獲歹徒之電
        話，勒索五萬元，經伊要求歹徒降低贖款為五千元後，經歹徒指示，到達精
        誠路與大墩路口，共犯丙○○即攔下伊機車，並坐上後座，指示伊騎乘方向
        ，並取走贖款五千元等語甚詳，並有贓物認領保管收據二份（見同署九十年
        度偵字第七八九○號偵查卷宗第十三頁及九十年度偵字第一○一九九號偵查
        卷宗第十九頁）、證人乙○○所使用電話號碼0000000ＸＸＸ號行動
        電話及甲○○所使用之電話號碼0000000000號九十年五月三日之
        通聯紀錄、電話號碼0000000000號申請人資料、臺中市警察局車
        輛失竊證明單、車牌車輛失竊作業─查獲車輛認可資料各一份附卷可憑（同
        署九十年度偵字第一○一九九號偵查卷宗第二十三頁至第二十八頁），並有
        扣案之ＳＩＭ卡一片可資佐憑（同署九十年度偵字第一○一九九號偵查卷宗
        第三十二頁）。
  （二）訊之被告於警訊時供承：「˙˙˙當時我毒癮發作又沒有錢，丙○○便提議
        （誤載為意）幫我弄錢˙˙˙」等語（詳同署九十年度偵字第一○一九九號
        偵查卷宗第十六頁），另被告於本院九十年度易字第一四四二號被訴竊盜案
        件（含竊取上開車牌號碼：Ｒ五─四五九九號自小客車部分）九十年七月二
        日審理時亦供稱：偷車目的並非以車換錢，過了幾小時才想到打電話給車主
        換錢等語，亦有該刑事判決一份附卷可查（見同署九十年度偵字第一六七五
        七號偵查卷宗二十頁背面），是被告於警訊及被訴竊盜案件審理中，均已自
        承有以竊取而來之上開自小客車，向證人乙○○恐嚇取財之意圖。佐以證人
        乙○○於本院九十年十二月三日調查時證述：在共犯丙○○為警查獲後，尚
        有接到一通電話，問伊去取贖款之人到何處去了等語，足證本件除共犯丙○○外，至少尚另有一共犯存在；參以共犯丙○○復供稱：係被告要其前往取
        款等語，是被告基於恐嚇取財之意圖，而向證人乙○○恐嚇要求交付金錢，
        應可認定，被告辯稱恐嚇取財犯行均是共犯丙○○一人所為，其毫不知情云
        云，顯無足採。
  （三）共犯丙○○雖證稱：是因八十九年底欠被告一萬六千多元，被告即稱若伊前
        往代為收款，即可抵銷五千元之債務，伊允諾後，被告即將行動電話交給伊
        ，伊即依被告指示前去收款，伊以為是單純欠錢還債而已云云。惟查共犯丙○○於到達約定之取款地點後，即跳上證人乙○○之機車，並指示乙○○行
        車之方向，復向證人乙○○索取金錢等情，業據證人乙○○於本院九十年十
        二月三日調查時結證屬實，共犯丙○○於本院九十年十月十九日調查時，對
        於本院訊之以：當時為何要坐上證人乙○○之機車部分，不作任何回答；另
        於九十年十二月三日本院調查時供稱：「（問：你當時叫被害人騎車到哪裡
        ？）我是隨便亂指，並沒有其他意思」等語，茍共犯丙○○主觀上認為其所
        收取者係合法之款項，僅需向證人乙○○表明收取款項之來意並請求交付即
        可，由何須以此種異於尋常之方式收款？參以共犯丙○○警訊時供承：坐上
        證人乙○○之機車後，因害怕被跟蹤，所以始頻回頭張望等語（見同署九十
        年度偵字第七八九○號偵查卷宗第十一頁）及於偵查時供述：「阿成（即被
        告）叫我去取款時，跟我說要注意有無人跟蹤，若被發現時，要趕快逃離現
        場，所以我發現有警察跟蹤時，我就覺得不對勁，所以就趕快跑離現場」等
        語（同卷第二十八頁），共犯丙○○主觀上應可知悉其向證人乙○○所收取
        者，並非合法款項，方須於取款之過程四處張望以防他人跟蹤，並於發覺為
        警跟蹤時，即企圖逃逸。是共犯丙○○所稱：以為是收取欠款云云，即非實
        在。再者，被告甲○○於本院調查時供述：與共犯丙○○曾互相借貸金錢，
        都是數百元，此種借貸關係亦不常有，共犯丙○○並未還錢，伊亦不曾向之
        催討等語，核與共犯丙○○所述：曾欠被告一萬六千元，未被告收款可抵五
        千元之債務云云，亦不相符，是證人供陳為被告收款可抵五千元債務云云，
        亦無可採。共犯丙○○應係基於與被告共同恐嚇取財之犯意聯絡，而分擔前
        往取款之行為，亦可認定。
  （四）綜上所述，被告辯解，顯係卸責之詞，不足採信。本件事證明確，被告犯行
        已堪認定，應予依法論科。
二、核被告所為，係犯刑法第三百四十六條第三項、第一項之恐嚇取財未遂罪。被告
    與共犯丙○○具有犯意聯絡及行為分擔，為共同正犯。被告雖有撥打數通電話恐
    嚇證人乙○○之行為，惟其仍屬一犯意接續多次行為，侵害一法益，應為接續犯
    ，屬單純一罪。被告已著手於恐嚇取財行為之實行而不遂，為未遂犯，爰依刑法
    第二十六條前段規定減輕其刑。被告曾於（一）八十四年間因違反麻醉藥品管理
    條例、藥事法、偽造文書、竊盜及傷害案件，分別經法院判處有期徒刑六月、六
    月、三月、九月、三月確定，經檢察官聲請定應執行刑為有期徒刑二年確定，入
    獄服刑後，於八十五年六月二十六日假釋出獄；又於（二）八十六年間分別因違
    反麻醉藥品管理條例及藥事法案件，經法院判處有期徒刑八月、十月確定，經檢
    察官聲請定執行刑為有期徒刑一年四月確定，並據以撤銷前開假釋，因第（二）
    部分之案件與第（一）部分案件不合於定執行刑要件，而先執行第（二）部分之
    刑期，於八十七年三月五日執行完畢後，接續執行第（一）部分殘餘之刑期，再
    於八十七年六月二日假釋出獄；復於（三）八十八年間因違反毒品危害防制條例
    案件，經法院判處有期徒刑六月確定，在據以撤銷前開假釋，因此部分與前二部
    分案件亦不合於定執行刑之要件，因而接續執行，先執行第（一）（二）部分之
    殘刑，於八十九年三月十一日執行完畢後，接續執行第（三）部分刑期，甫於八
    十九年九月十一日執行完畢，有臺灣臺中地方法院檢察署刑案資料查註紀錄表、
    臺灣高等法院檢察署刑案資料查註紀錄表及臺灣高等法院被告全國前案紀錄表各
    一份在卷可按，其受有期徒刑之執行完畢，五年以內再犯本件有期徒刑以上之罪
    ，為累犯，應依刑法第四十七條規定加重其刑。並先加後減其刑。爰審酌被告有
    上開不良素行，不知戒慎警惕，僅為牟取不法利益，竟與他人共同以恐嚇勒贖之
    方式，出言恐嚇被害人要求贖金，助長社會暴戾之氣，犯後復缺乏認錯悔過之具
    體表現，態度不佳及車輛業已由被害人具結領回等一切情狀，量處如主文所示之
    刑，以示懲儆。末查，扣案之ＳＩＭ卡，為被告所有，業據被告陳明在卷，且為
    被告與證人丙○○共同犯本件犯罪所用之物，已如前述，爰依法宣告沒收。
據上論斷，應依刑事訴訟法第二百九十九條第一項前段，刑法第二十八條、第三百四
十六條第三項、第一項、第二十六條前段、第四十七條、第三十八條第一項第二款，
罰金罰鍰提高標準條例第一條前段，判決如主文。
中      華      民      國    九十一    年      一      月    二十二    日
                              臺灣臺中地方法院刑事第七庭
                                  審判長法  官  夏  一  
                                        法  官  簡  源  希
                                        法  官  郭  妙  俐
右正本證明與原本無異。
如不服本判決，應於判決送達後十日內向本院提出上訴狀，上訴於臺灣高等法院臺中
分院( 須附繕本 )。
                                        書記官
中      華      民      國    九十一    年      一      月    二十二  日
附錄法條：
刑法第三百四十六條
意圖為自己或第三人不法之所有，以恐嚇使人將本人或第三人之物交付者，處六月以
上五年以下有期徒刑，得併科一千元以下罰金。
以前項方法得財產上不法之利益，或使第三人得之者，亦同。
前二項之未遂犯罰之。
